【裁判字號】    98,消債更,825
【裁判日期】    980720
【裁判案由】    聲請更生程序
【裁判全文】
臺灣高雄地方法院民事裁定           98年度消債更字第825號
聲  請  人  甲○○
上列當事人因消費者債務清理事件，聲請更生，本院裁定如下：
    主  文
聲請駁回。
聲請費用新臺幣壹仟元由聲請人負擔。
    理  由
一、本件聲請意旨略以：聲請人前曾依金融主管機關協調成立之
    中華民國銀行公會會員辦理消費金融案件無擔保債務協商機
    制，與債權人達成分期還款協議，同意自民國95年6 月起、
    分120 期、利率0%、每月繳納新台幣（下同）32,150元方式
    償還欠款。然伊因當時任職之高暉電子工業股份有限公司於
    96年11月才發放同年9 月之薪資，因而毀諾，且伊每月薪資
    於97年1 月異動為27 ,000 元，業已超過上開協商金額，實
    有不能清償債務之情形存在。又聲請人之無擔保或無優先權
    之債務總額未逾1,200 萬元，復未經法院裁定開始清算程序
    或宣告破產，爰向本院聲請更生等語。
二、按債務人不能清償債務或有不能清償之虞者，得依本條例所
    定更生程序，清理其債務；債務人無擔保或無優先權之債務
    總額未逾1200萬元者，於法院裁定開始清算程序或宣告破產
    前，得向法院聲請更生；債務人對於金融機構因消費借貸、
    自用住宅借款、信用卡或現金卡契約而負債務，在聲請更生
    或清算前，應提出債權人清冊，以書面向最大債權金融機構
    請求協商債務清償方案並表明共同協商之意旨；債務人與金
    融機構協商成立者，不得聲請更生或清算，但因不可歸責於
    己之事由，致履行顯有重大困難者，不在此限；本條例施行
    前，債務人依金融主管機關協調成立之中華民國銀行公會會
    員辦理消費金融案件無擔保債務協商機制與金融機構成立之
    協商，準用前項之規定。消費者債務清理條例第3 條、第42
    條第1 項、第151 條第1 項、第5 項、第6 項分別定有明文
    ，再按法院開始更生程序之裁定，應載明其年、月、日、時
    ，並即時發生效力，上開條例第45條第1 項亦定有明文。
三、經查：
（一）聲請人陳報係因所任職之高暉電子工業股份有限公司延遲
      給付96年9 月薪資方毀諾，且檢附96年9 月~12 月之薪資
      明細表在卷可稽，然據上開公司實際負責人彭心如所提出
      之聲明書內容「聲請人係因受其委託，方掛名擔任該公司
      之董事一職」等語，可知聲請人與公司之負責人甚為熟稔
      ，且應與其具有相當之交情，故就聲請人所提出之前開薪
      資明細表是否有基於相同之情誼而開具，容有疑義；再據
      聲請人所檢附之存摺紀錄內容所示，伊於96年10月尚有繳
      納協商金額，聲請人是否已詳盡其誠實告知義務，顯非無
      疑，此外，於其所稱毀諾之該時間點，是否有任何其他重
      大變化之情事，聲請人未提出相關事證敘明，然該協商條
      件既然係由聲請人與最大債權銀行雙方協議所達成，在客
      觀事實並未有顯著變動之下，聲請人所主張「公司遲延給
      付當月薪資」顯與「不可歸責於己之事由致履行顯有重大
      困難」之要件不符，故難認債務人之聲請係為有理由。
（二）又據聲請人配偶薛大同95、96年財政部高雄市國稅局綜合
      所得稅各類所得清單所示，其所得總額各為2,074,937 元
      、2,177,555 元，平均每月可得收入高達172,911 元、18
      1,462 元，足徵其收入呈現甚為穩定且有增加之趨勢，再
      依聲請人羅列之每月必要支出項目內容觀之，伊所支付之
      扶養費用數額僅子女薛青華之補習費5,942 元及醫藥費50
      0 元，尚難肯認伊得以按行政院經濟部主計處所頒訂95年
      高雄市每人平均月消費支出18,319元申報該項支出，是聲
      請人每月負擔之扶養費用應以實際支出之6,442 元為妥。
      復按家庭生活費用，除法律或契約另有約定外，由夫妻各
      依其經濟能力、家事勞動或其他情事分擔之，此於民法第
      1003之1 條已明文規定，是聲請人之扶養子女費用每月6,
      442 元，應由配偶分擔二分之一，且配偶之經濟能力顯較
      聲請人為佳，縱其實際支出高於應分擔金額3,221 元，亦
      非於法無據。再者，聲請人既於伊毀諾後，又於97年10月
      29日與最大債權人台灣新光商業銀行股份有限公司協議成
      立，並有個別協商一致性方案協議書附卷可查，另據聲請
      人所檢附之存摺紀錄內容所示，伊於97年11、12月起皆有
      分別向玉山銀行、新光銀行、永豐銀行.. 等 債權人個別
      進行清償之情事，且清償總額合計各為6,884 元、16,568
      元，實難肯認聲請人有「不能清償債務或有不能清償之虞
      」之情事，是與聲請更生之要件不符，堪認其聲請更生係
      無理由。
四、綜上所述，本件債務人既無不可歸責之事由，且亦無不能清
    償或有不能清償之虞等情事，是本件債務人聲請更生，應屬
    要件不備且又無從補正，揆諸前揭條文意旨，自應駁回其更
    生之聲請。
五、依消費者債務清理條例第8 條前段、第15條，民事訴訟法第
    95 條 、第78條，裁定如主文。
中    華    民    國    98    年     7    月    20    日
                  民事鳳山分庭  法    官  林意芳
上為正本係照原本作成。
如不服本裁定，應於裁定送達後10日內，以書狀向本院提出抗告
，並繳納抗告費新臺幣1 千元。
中    華    民    國    98    年     7    月    22    日
                                書 記 官  陸艷娣


司法院資訊處製作；財團法人民間司法改革基金會備份。
